【裁判字號】    92,交易,240
【裁判日期】    920502
【裁判案由】    過失傷害
【裁判全文】
臺灣板橋地方法院刑事判決                        九十二年度交易字第二四號
    公  訴  人  臺灣板橋地方法院檢察署檢察官
    被      告  甲○○
右列被告因過失傷害案件，經檢察官提起公訴（九十二年度調偵字第四六號），本院
判決如左：
    主  文
甲○○從事業務之人，因業務上之過失傷害人，處有期徒刑月，如易科罰金，以
佰元折算壹日。
    事  實
一、甲○○係譽得國際運通有限公司（下稱譽得公司）之外務員，負責駕駛小貨車載
    送貨物，為從事以駕駛小貨車為業務之人，於民國九十一年七月十八日下午六時
    四十分許，駕駛譽得公司所有之車牌號碼五Ｔ─六三五五號小貨車執行載送貨物
    之業務時，在台北縣三重市○○○路三二０號前，因發現該車有異狀而臨時停車
    ，本應注意汽車不得併排臨時停車，且開啟車門應注意後方有無車輛或行人靠近
    以避免發生碰撞，當時天候晴、路面乾燥無缺陷或障礙物，依甲○○之智識程度
    及當時情況，均無不能注意之情事，竟疏未注意，逕於上開處所併排臨時停車且
    貿然打開其駕駛座旁車門欲下車檢修，適其同向後方有李逢銘駕駛車牌號碼ＡＢ
    Ｚ─八五七號重型機車其後座附載乙○○向前直行，因閃避不及，遭甲○○打開
    之車門撞擊，因而人車倒地，致乙○○受有頭部外傷合併腦震盪、頸椎損傷合併
    頸髓損傷、中央頸髓症候群、腰部挫傷合併神經根病變、右肘挫傷等傷害（李逢
    銘受傷部分未據告訴）。甲○○肇事後即報案通知救護車將乙○○送醫急救，並
    留在現場等候前來處理之警員，而於犯罪未發覺之前即向前來處理之警員自首上
    情並接受裁判。
二、案經乙○○訴請臺北縣政府警察局三重分局移送臺灣板橋地方法院檢察署檢察官
    偵查起訴。
    理  由
一、右揭事實，訊據被告甲○○除辯稱：伊只有打開車門一點，李逢銘當時騎乘機車
    之速度很快，直接就撞上伊車門云云外，餘均坦承不諱，並經告訴人乙○○於偵
    審中指訴甚詳，且經證人李逢銘於警詢及檢察官訊問時陳述屬實，復有道路交通
    事故調查報告表一紙、肇事現場照片十二張附卷可稽。又，被告於九十二年一月
    二十三日檢察官訊問時供稱：「我有先開啟一點車門，有看到李逢銘之機車在我
    後方一、二個車身的位置，他們減速了，所以我就開車門要下車，但他們就撞上
    來」等語，堪認告訴人乙○○及證人李逢銘陳稱當時其二人因看見被告將車門打
    開一個手掌寬度，先停下車，嗣見被告無繼續打開車門之動作，始繼續往前騎，
    時速僅二十公里，騎到被告車門旁，被告竟將車門完全打開，先打到李逢銘騎機
    車之右手，龍頭被打歪，車門再卡到龍頭跟座墊中間，插到李逢銘大腿，乙○○
    因此摔倒在地等情應非子虛，而被告於本院改稱其僅打開車門一點，李逢銘當時
    騎乘機車之速度很快，直接就撞上其車門云云，應係避重就輕之詞，不足採信。
    按汽車不得併排臨時停車，道路交通安全規則第一百十一條第一項第五款定有明
    文，又汽車駕駛人開啟車門時應注意後方有無車輛或行人靠近以避免發生碰撞，
    被告駕車本應注意遵守上開情事，且依附卷道路交通事故調查報告表記載，本件
    肇事當時天候晴、路面乾燥無缺陷或障礙物，依被告之智識程度及當時情形，均
    無不能注意之情事，竟疏未注意，逕於上開處所併排臨時停車且貿然打開其駕駛
    座旁車門，以致撞擊後方來車而肇事，被告之駕車行為顯有過失。又被害人乙○
    ○因本件車禍，於九十一年七月十九日至財團法人振興復健醫學中心治療，經診
    斷結果，乙○○受有頭部外傷合併腦震盪、頸椎損傷合併頸髓損傷、中央頸髓症
    候群、腰部挫傷合併神經根病變、右肘挫傷等傷害，有該醫院九十一年七月二十
    七日及同年九月十一日診斷證明書各一份在卷可憑，是被害人乙○○所受上開傷
    勢與被告之過失行為間，具有相當因果關係。綜上所述，本案事證明確，被告之
    犯行實堪認定。
二、被告甲○○係譽得公司之外務員，負責駕駛小貨車載送貨物，為從事以駕駛小貨
    車為業務之人（公訴人認駕駛汽車僅係被告之附隨業務，容有未洽），其因業務
    上駕車過失致乙○○受傷之行為，係犯刑法第二百八十四條第二項前段之業務過
    失傷害罪。又本件車禍發生後，係被告打電話報案並通知救護車將乙○○送醫治
    療，並留在現場等候前來處理之警員，而於犯罪未發覺之前即向前來處理之警員
    自首上情並接受裁判等情，業據證人李逢銘於檢察官訊問時及告訴人乙○○於本
    院審理時分別陳明在卷，被告合於自首之要件，應依刑法第六十二條前段規定減
    輕其刑。爰審酌被告駕車過失之程度，乙○○所受傷勢非輕（依上開診斷證明書
    之記載，乙○○自九十一年七月十九日至上開醫院住院治療，迄同年七月二十七
    日始出院，且其雙方無力，需休養三至六個月，無法工作，且需門診複健追治
    療），被告迄未賠償被害人所受損害，暨其犯後態度等一切情狀，量處如主文所
    示之刑，並諭知易科罰金之折算標準。
據上論斷，應依刑事訴訟法第二百九十九條第一項前段，刑法第二百八十四條第二項
前段、第四十一條第一項前段、第六十二條前段，罰金罰鍰提高標準條例第一條前段
、第二條，判決如主文。
本案經檢察官游鉦添到庭執行職務。
中      華      民      國      九十二      年    五    月      二      日
                              臺灣板橋地方法院交通法庭
                                  法  官  樊  季  康
右正本證明與原本無異
如不服本判決應於送達後十日內向本院提出上訴狀
                                  書記官  馬  秀  芳
中      華      民      國      九十二      年    五    月      二      日
附錄本案論罪科刑法條全文：
刑法第二百八十四條
因過失傷害人者，處六月以下有期徒刑、拘役或五百元以下罰金。致重傷者，處一年
以下有期徒刑、拘役或五百元下罰金。
從事業務之人，因業務上之過失傷害人者，處一年以下有期徒刑、拘役或一千元以下
罰金。致重傷者，處三年以下有期徒刑、拘役或二千元以下罰金。


司法院資訊處製作；財團法人民間司法改革基金會備份。
